臺灣臺南地方法院民事判決
110年度訴字第1664號
原      告  王喬幼  
訴訟代理人  蘇文斌律師
            鄭方穎律師
            許婉慧律師
            郭子誠律師
被      告  豪聲唱片有限公司


法定代理人  吳欽源  
訴訟代理人  黃溫信律師
上列當事人間請求交付帳冊事件，本院於民國111年7月21日言詞
辯論終結，判決如下：
    主    　文
原告之訴駁回。
訴訟費用由原告負擔。
    事實及理由
一、原告主張：
  ㈠兩造簽立經紀合約(下稱系爭合約)，原告委託被告代為處理
    各項演藝事務，包括代為接洽各項演藝活動、簽訂相關合約
    及收取酬勞，並約定以完稅後所得酬勞之30％，作為被告之
    報酬，餘額之70％應支付予原告。故欲計算被告報酬之多寡
    ，自應將其代為原告接洽演藝活動所簽立之契約書及收支字
    據等帳務資料，製作帳冊交付原告，或提供予原告閱覽。然
    原告前曾多次請求被告提供相關帳冊，均遭其置之不理，故
    不得不依民法第541條第1項規定，請求被告應將其自民國10
    8年9月1日起至110年11月30日為止，代為原告接洽各項演藝
    活動之收支字據、契約書等帳務資料紀錄交付原告。
　㈡又兩造系爭合約之性質應屬類似委任性質之勞務給付無名契
    約，自得適用或類推民法關於委任之規定，而被告與廠商等
    第三人簽訂之契約書及收支字據，應屬處理委任事務有關之
    文書，依上開規定，應有交付或提供原告閱覽之義務。然被
    告收取原告每次演藝活動酬勞後，均僅概括匯入一筆金額至
    原告帳戶，並稱此為當次演出收入，但未提供結算明細，致
    原告無從確認演出實際酬勞，自不符合委任契約之本旨。此
    外，就原告記憶所及，被告曾為原告接洽109年6月5日、同
    年11月27日及110年5月27日廠商臉書粉絲團直播30分鐘產品
    宣傳活動，被告應均有與廠商簽立契約，故其應可提出上開
    三次演出活動之契約書或帳冊供原告閱覽。
　㈢並聲明：被告應將自108年9月1日起至110年11月30日止，有
    關原告演藝活動之收支字據、契約書等帳務資料紀錄交付原
    告。
二、被告答辯：　
　㈠兩造系爭合約並未約定被告應交付原告演藝活動之收支字據
    、契約書等帳務資料紀錄，且被告代為原告接洽演藝活動，
    亦無須以文字為之，被告所有之經紀行為均以現金交易，並
    未簽立契約書或收據等文件，被告並無任何資料可得交付，
    原告歷年來亦無異議，起訴請求被告交付其演藝活動之收支
    字據、契約書等帳務資料，實屬莫名，且其所指之演藝活動
    帳務書面紀錄亦不明確，應對此負主張及舉證責任。
　㈡又原告之演出活動多為廟會活動，依系爭合約第5條，原告未
    經被告同意，本不得自行接洽各項演出活動，實則多由其夫
    自行與主辦單位洽定演出活動時間及酬勞後，再通知被告，
    主辦單位於表演結束當場支付現金，並未要求簽收字據，被
    告人員亦與原告在現場以現金結付完畢，如被告人員未在場
    ，則由原告自行收取後，再與被告對帳並按約定比例匯款予
    被告，抑或於下場活動現金結帳，雙方最近一次於110年11
    月27日結算等情。因兩造都是在演出現場現金結算清楚，金
    額非常明確，原告不可能不知其夫自行洽接之演出酬勞金額
    ，被告亦未製作個別藝人演出活動收支明細帳冊，原告自行
    洽接之演出活動，其未曾提供任何書面契約文件，被告亦未
    質疑或查核，因其為提前終止系爭合約，除在網路社群詆毁
    被告，並提起本件訴訟，被告始於110年10月19日函知其不
    得再自行接洽演藝活動。至原告陳稱之109年6月5日、同年1
    1月27日及110年5月27日三次演出活動，被告並未留存廠商
    契約書、收據，且此部分為兩造於本院另案111年度訴字第2
    21號給付違約金訴訟案情，本件亦無調查之必要。
　㈢並聲明：原告之訴駁回。
三、本院之判斷：
　㈠惟按起訴，應以訴狀表明應受判決事項之聲明，民事訴訟法
    第244條第1項第3款定有明文。該款所稱之「應受判決事項
    之聲明」乃請求判決之結論，亦係請求法院應為如何判決之
    聲明，如當事人獲勝訴之判決，該聲明即成為判決之主文，
    並為將來據以強制執行之依據及範圍。是以原告提起給付之
    訴，依上揭起訴必備程式之規定，所表明訴之聲明（給付內
    容及範圍）與法院所為之判決主文，均必須明確一定、具體
    合法、適於強制執行（最高法院98年度台上字第599號裁判
    要旨參照）。又按民事訴訟如係由原告主張權利者，應先由
    原告負舉證之責，若原告先不能舉證，以證實自己主張之事
    實為真實，則被告就其抗辯事實即令不能舉證，或其所舉證
    據尚有疵累，亦應駁回原告之請求（最高法院17年上字第09
    17號判例參照）。
　㈡經查：
　1.原告主張：兩造於105年1月28日簽立系爭合約，原告為拓展
    海內外演藝事業，同意簽為被告所屬藝人，由被告代為原告
    處理各項演藝事務，並有權代理原告簽訂相關合約收取報酬
    ，合約有效期間自108年9月1日起至113年8月31日止，為期5
    年，雙方約定以原告演出活動酬勞完稅後所得之30％作為被
    告之報酬，另70％歸由原告取得等情，有系爭合約書可稽（
    見卷第21-24頁），並為被告不爭執，此部分固堪認定。
　2.又原告以被告與其結算演出酬勞時，並未提供相關帳務資料
    予其閱覽之情，依民法第541條第1項規定，請求被告應交付
    其自108年9月1日起至110年11月30日為止，有關原告演藝活
    動之收支字據、契約書等帳務資料紀錄，業據被告以：原告
    請求交付之收支字據、契約書不明確，且其代為原告接洽之
    演出活動，並未簽立收支字據、契約書，亦未製作帳務資料
    等語抗辯。依上開說明，原告應具體表明請求被告交付之收
    支字據、契約書，並負主張及證明之責。
　3.惟本院命原告說明請求被告交付上開期間什麼演出活動收支
    字據？什麼契約書？什麼帳冊？原告僅陳稱：被告代替原告
    接洽的演藝活動，如果有契約請求交付，希望被告提出活動
    清單等語（見本院卷第60頁），顯示其請求被告交付之文書
    究係為何仍不明確，應未盡主張及舉證責任。又系爭合約並
    未約定被告代為原告接洽演出活動，應簽立契約書或收支字
    據，並應製作帳務明細交付原告，則原告主張被告有交付其
    演藝活動之契約書、收支字據等帳務資料，更屬無據，亦堪
    認定。
　㈢另按民法第541條第1項規定，受任人因處理委任事務，所收
    取之金錢、物品及孳息，應交付於委任人，係指受任人因處
    理事務，事實上由第三人所受取之金錢、物品、孳息應交付
    於委任人而言。其中所謂「物品」，法條未明示其種類及範
    圍，凡與委任事務有關，而須歸委任人取得或委任人須憑以
    明瞭事務本末之物件、文書，均包括在内，例如受任人處理
    事務所立之收支字據或契約書類等，均有交付於委任人之義
    務（最高法院83年度台上字第64號裁判要旨參照）。據此，
　　受任人應交付於委任人之收支字據或契約書等文書，應以其
    處理委任事務所簽立者，然原告並未能說明或證明被告代為
    接洽演出活動，應有簽立那些契約書或收支字據之情，則其
    依上開規定請求被告交付收支字據或契約書，亦有未合。
　㈣況依原告陳稱：伊之演出活動案源有些是業主直接聯絡原告
    ，有些來自被告公司，一開始多來自被告，之後演出多了，
    業主就會直接找伊，伊再聯繫被告。廟會活動業主大部分都
    是當場支付現金，這部分兩造是當場結付，但上表演節目或
    代言活動，大部分都是由被告公司接案，主辦單位款項匯給
    被告公司，演出費用也有由原告自行收取後匯款給被告公司
    ，或是在下一場演出一併結帳等語（見本院卷第118頁），
    足見原告之演出活動接洽及報酬收取，或由原告為之，或由
    被告為之，並非全然係由被告處理，且演出酬勞或由兩造當
    場收取現金結算，或各自收取後再結帳匯款，則原告對其前
    之演出活動酬勞已知悉，或可得查知等情，亦堪認定，是其
    陳稱不知或無從確認云云，並無可採。而原告對其前之演出
    報酬結算既無異議，嗣再以不知或無從確認之情詞，請求被
    告應提出收支字據、契約書等帳務資料，亦難認可取。
　㈤至原告援引委任他人經營公司、委請他人辦理採購契約、祭
    祀公業管理人等裁判，均與兩造系爭經紀合約性質不同，亦
    與本件案情有異，尚難採為其有利認定；原告另請求調查10
    9年6月5日、同年11月27日及110年5月27日三次演出活動有
    無簽立契約書乙節，因其未能證明被告尚持有此部分契約文
    件，縱有簽立契約書，亦無從命被告提供，故無調查之必要
    ，併此敘明。
四、綜上所述，原告依民法第541條第1項規定，請求被告交付自
    108年9月1日起至110年11月30日止，有關原告演藝活動之收
    支字據、契約書等帳務資料紀錄，為無理由，應予駁回。
五、本件事證已臻明確，兩造其餘之攻擊或防禦方法及所用之證
    據，經本院斟酌後，認為均不足以影響本判決之結果，爰不
    逐一論列，附此敘明。
六、論結：原告之訴為無理由，依民事訴訟法第78條，判決如主
    文。
中　　華　　民　　國　　111 　年　　9 　　月　　16　　日
                  民事第五庭  法  官　陳淑卿
以上正本係照原本作成。
如對本判決上訴，須於判決送達後20日內向本院提出上訴狀。
如委任律師提起上訴者，應一併繳納上訴審裁判費。
中　　華　　民　　國　　111 　年　　9 　　月　　22　　日
                              書記官  謝璧卉